---
title: "Untitled"
output: html_document
---

# 1. Загрузка данных

```{r}
library(xgboost)
library(caret)
library(knitr)
# library(readxl)
```

```{r}
# df <- read_excel("dataset_002.xlsx")
# saveRDS(df, "df.rds")
df <- readRDS("df.rds")
```

```{r}
df <- df[, c(
    "channel_vimb_id",      # ID канала - фактор
    "issue_time_begin",     # время начала программы
    "issue_duration",       # длительность программы
    "block_time_begin",     # время начала блока
    "block_number",         # номер блока в программе
    "block_is_prime",       # признак прайм-тайм - фактор
    "block_distr",          # признак блока (классический/нет) - фактор
    "block_volume",         # длительность блока
    "block_ptr_type",       # тип блока - фактор
    "issue_goal_purpose",   # цель программы - фактор
    "issue_content",        # содержание программы - фактор
    "issue_type",           # тип выхода программы - фактор
    
    # Целевые переменные и размеры выборки для метрик качества
    "block_vimb_fact_grp",  
    "tvr_sales_4", "tvr_4", "sample_4",
    "tvr_18", "sample_18",
    "tvr_4_12", "sample_4_12",
    "tvr_18_35", "sample_18_35",
    "tvr_18_45", "sample_18_45",
    "tvr_25_55", "sample_25_55",
    "tvr_m_30_45_c", "sample_m_30_45_c",
    "tvr_w_25_55", "sample_w_25_55"
)]

df$channel_vimb_id <- factor(df$channel_vimb_id)
df$block_is_prime <- factor(df$block_is_prime)
df$block_distr <- factor(df$block_distr)
df$block_ptr_type <- factor(df$block_ptr_type)
df$issue_goal_purpose <- factor(df$issue_goal_purpose)
df$issue_content <- factor(df$issue_content)
df$issue_type <- factor(df$issue_type)
```

Название передачи, дату и уникальные ID не используем. Названия передач в модели не используются, поскольку в будущем будут все время новые передачи и фильмы, никакой информации о которых у модели нет.  

**program_line_content** (содержание линейки программ) дублирует **issue_content** - тоже не используем.

Удаляем наблюдения с пропущенными значениями:

```{r}
nas <- apply(df, 2, function(x) is.na(x))
apply(nas, 2, sum)
nas_id <- apply(nas, 1, sum)
df <- df[!as.logical(nas_id), ]
rm(nas, nas_id)
```

Делим на обучающую (80% наблюдений) и тестовую (20% наблюдений) выборки:

```{r, eval = FALSE}
set.seed(100)
trainIndex <- createDataPartition(df$block_vimb_fact_grp, 
                                  p = 0.8, 
                                  list = FALSE, times = 1)
train <- df[trainIndex, ]
test <- df[-trainIndex, ]

saveRDS(train, "train.rds")
saveRDS(test, "test.rds")
```


```{r}
train <- readRDS("train.rds")
test <- readRDS("test.rds")
```

Создаем матрицы со всеми предикторами, используя one-hot encoding (фиктивные переменные):

```{r, eval = FALSE}
train_x <- predict(dummyVars(~., train[, 1:12]), train[, 1:12])
test_x <- predict(dummyVars(~., test[, 1:12]), test[, 1:12])
saveRDS(train_x, "train_x.rds")
saveRDS(test_x, "test_x.rds")
```

```{r}
train_x <- readRDS("train_x.rds")
test_x <- readRDS("test_x.rds")
```


# 2. Подбор гиперпараметров

Поиск оптимальных значений гиперпараметров проводится по следующей сетке:

```{r}
xgbGrid <- expand.grid(nrounds = 200,
                       max_depth = c(5, 6),
                       eta = c(0.05, 0.1),
                       gamma = 0,
                       colsample_bytree = 0.8,
                       min_child_weight = 1,
                       subsample = c(0.5, 0.8))
```

Подбор для целевой переменной **block_vimb_fact_grp**:

```{r, eval = FALSE}
set.seed(100)
fitControl <- trainControl(method = "cv",
                           number = 3)
set.seed(100)
fit_grid1 <- train(x = train_x,
                   y = train$block_vimb_fact_grp,
                   method = "xgbTree", 
                   trControl = fitControl,
                   tuneGrid = xgbGrid)
saveRDS(fit_grid1, "fit_grid1.rds")
```

```{r}
fit_grid1 <- readRDS("fit_grid1.rds")
fit_grid1
plot(fit_grid1)
```


Подбор для целевой переменной **tvr_18**:


```{r, eval = FALSE}
set.seed(100)
fitControl <- trainControl(method = "cv",
                           number = 3)
set.seed(100)
fit_grid2 <- train(x = train_x,
                   y = train$tvr_18,
                   method = "xgbTree", 
                   trControl = fitControl,
                   tuneGrid = xgbGrid)
saveRDS(fit_grid2, "fit_grid2.rds")
```


```{r}
fit_grid2 <- readRDS("fit_grid2.rds")
fit_grid2
plot(fit_grid2)
```

Используется среднеквадратичная функция потерь с метрикой качества RMSE. 

В обоих случаях оптимальным оказался один и тот же набор значений гиперпараметров, который используется далее для обучения финальных моделей. Для других переменных отклика аналогичная проверка не проводилась с целью экономии времени.


# 3. Функция для расчета метрик

```{r}
computeMetrics <- function(predictions, labels, n_sample = NA) {
    
    # Метрика 1
    if (!is.na(n_sample)) {
        delta <- 1.64 * sqrt(labels * (100 - labels) / n_sample)
        m1 <- mean(((labels - predictions) / delta) ^ 2)
    } else m1 <- NA
    
    # Модуль разности предсказанных и фактических значений, 
    # деленный на фактическое значение
    tmp <- abs((labels - predictions) / labels)

    # Метрика 2.1 - среднее по наблюдениям, 
    # для которых прогноз больше (>=) фактического значения
    m2_1 <- mean(tmp[labels - predictions <= 0])
    # Метрика 2.2 - доля наблюдений,
    # для которых прогноз больше фактического значения на 15% и больше
    m2_2 <- mean((labels - predictions) / labels <= -0.15)
    
    # Метрика 2.3 - среднее по наблюдениям, 
    # для которых прогноз меньше фактического значения
    m2_3 <- mean(tmp[labels - predictions > 0])
    # Метрика 2.4 - доля наблюдений,
    # для которых прогноз меньше фактического значения
    m2_4 <- mean(labels - predictions > 0)
    
    tmp <- (labels - predictions) ^ 2
    # Метрика 3.1 - среднеквадратичное отклонение по наблюдениям,
    # для которых прогноз больше (>=) фактического значения
    m3_1 <- sum(tmp[labels - predictions <= 0]) / sum(labels - predictions <= 0)
    # Метрика 3.2 - среднеквадратичное отклонение по наблюдениям,
    # для которых прогноз меньше фактического значения
    m3_2 <- sum(tmp[labels - predictions > 0]) / sum(labels - predictions > 0)

    # Пункт 4 - это не метрики качества модели, поэтому их не считаем
    
    result <- data.frame("Метрика" = c("Метрика 1", "Метрика 2.1",
                                       "Метрика 2.2", "Метрика 2.3",
                                       "Метрика 2.4", "Метрика 3.1",
                                       "Метрика 3.2"),
                         "Значение" = c(m1, m2_1, m2_2, m2_3, 
                                        m2_3, m3_1, m3_2))
    return(result)
}



metrics <- function(variable, model, test = test,
                    test_x = test_x, n_sample = NA) { 
    # x - строка с именем переменной
    # model - модель
    # n_sample - строка с именем переменной, задающей размер выборки
    
    # Отбираем ненулевые рейтинги, чтобы не было деления на 0
    tvr_label <- test[test[, variable] > 0, variable]
    tvr <- xgb.DMatrix(test_x[test[, variable] > 0, ])
    preds <- predict(model, tvr)
    
    n_sample <- ifelse(is.na(n_sample), 
                       NA,
                       test[test[, variable] > 0, n_sample])
    computeMetrics(preds, tvr_label, n_sample = n_sample)
}
```



# 4. Итоговая модель для целевой переменной **block_vimb_fact_grp**

```{r, eval = FALSE}
xgb_train <- xgb.DMatrix(train_x, 
                         label = train$block_vimb_fact_grp)
xgb_test <- xgb.DMatrix(test_x, 
                        label = test$block_vimb_fact_grp)

params <- list(booster = "gbtree", 
               max.depth = 6, 
               eta = 0.1, 
               gamma = 0, 
               subsample = 0.8, 
               colsample_bytree = 0.8, 
               min_child_weight = 1, 
               objective = "reg:linear", 
               eval_metric = "rmse")

set.seed(100)
fit_block_vimb_fact_grp <- xgb.train(data = xgb_train,
                                     nrounds = 200,
                                     params = params,
                                     verbose = 1,
                                     print_every_n = 50,
                                     watchlist = list(train = xgb_train, 
                                                      test = xgb_test))

saveRDS(fit_block_vimb_fact_grp, "fit_block_vimb_fact_grp.rds")
```

```{r}
fit_block_vimb_fact_grp <- readRDS("fit_block_vimb_fact_grp.rds")
plot(fit_block_vimb_fact_grp$evaluation_log$test_rmse)
```

**Метрики качества**

```{r}
kable(metrics("block_vimb_fact_grp", fit_block_vimb_fact_grp,  
              test = test, test_x = test_x))
```


# 5. Итоговая модель для целевой переменной **tvr_sales_4**

```{r, eval = FALSE}
xgb_train <- xgb.DMatrix(train_x, 
                         label = train$tvr_sales_4)
xgb_test <- xgb.DMatrix(test_x, 
                        label = test$tvr_sales_4)

set.seed(100)
fit_tvr_sales_4 <- xgb.train(data = xgb_train,
                             nrounds = 200,
                             params = params,
                             verbose = 1,
                             print_every_n = 50,
                             watchlist = list(train = xgb_train, 
                                              test = xgb_test))

saveRDS(fit_tvr_sales_4, "fit_tvr_sales_4.rds")
```

```{r}
fit_tvr_sales_4 <- readRDS("fit_tvr_sales_4.rds")
plot(fit_tvr_sales_4$evaluation_log$test_rmse)
```

**Метрики качества**

```{r}
kable(metrics("tvr_sales_4", fit_tvr_sales_4,  test = test, 
              test_x = test_x, n_sample = "sample_4"))
```


# 6. Итоговая модель для целевой переменной **tvr_4**

```{r, eval = FALSE}
xgb_train <- xgb.DMatrix(train_x, 
                         label = train$tvr_4)
xgb_test <- xgb.DMatrix(test_x, 
                        label = test$tvr_4)

set.seed(100)
fit_tvr_4 <- xgb.train(data = xgb_train,
                       nrounds = 200,
                       params = params,
                       verbose = 1,
                       print_every_n = 50,
                       watchlist = list(train = xgb_train, 
                                        test = xgb_test))

saveRDS(fit_tvr_4, "fit_tvr_4.rds")
```

```{r}
fit_tvr_4 <- readRDS("fit_tvr_4.rds")
plot(fit_tvr_4$evaluation_log$test_rmse)
```

**Метрики качества**

```{r}
kable(metrics("tvr_4", fit_tvr_4,  test = test, 
              test_x = test_x, n_sample = "sample_4"))
```


# 7. Итоговая модель для целевой переменной **tvr_18**

```{r, eval = FALSE}
xgb_train <- xgb.DMatrix(train_x, 
                         label = train$tvr_18)
xgb_test <- xgb.DMatrix(test_x, 
                        label = test$tvr_18)

set.seed(100)
fit_tvr_18 <- xgb.train(data = xgb_train,
                       nrounds = 200,
                       params = params,
                       verbose = 1,
                       print_every_n = 50,
                       watchlist = list(train = xgb_train, 
                                        test = xgb_test))

saveRDS(fit_tvr_18, "fit_tvr_18.rds")
```

```{r}
fit_tvr_18 <- readRDS("fit_tvr_18.rds")
plot(fit_tvr_18$evaluation_log$test_rmse)
```

**Метрики качества**

```{r}
kable(metrics("tvr_18", fit_tvr_18,  test = test, 
              test_x = test_x, n_sample = "sample_18"))
```


# 8. Итоговая модель для целевой переменной **tvr_4_12**

```{r, eval = FALSE}
xgb_train <- xgb.DMatrix(train_x, 
                         label = train$tvr_4_12)
xgb_test <- xgb.DMatrix(test_x, 
                        label = test$tvr_4_12)

set.seed(100)
fit_tvr_4_12 <- xgb.train(data = xgb_train,
                          nrounds = 200,
                          params = params,
                          verbose = 1,
                          print_every_n = 50,
                          watchlist = list(train = xgb_train, 
                                           test = xgb_test))

saveRDS(fit_tvr_4_12, "fit_tvr_4_12.rds")
```

```{r}
fit_tvr_4_12 <- readRDS("fit_tvr_4_12.rds")
plot(fit_tvr_4_12$evaluation_log$test_rmse)
```

**Метрики качества**

```{r}
kable(metrics("tvr_4_12", fit_tvr_4_12,  test = test, 
              test_x = test_x, n_sample = "sample_4_12"))
```


# 9. Итоговая модель для целевой переменной **tvr_18_35**

```{r, eval = FALSE}
xgb_train <- xgb.DMatrix(train_x, 
                         label = train$tvr_18_35)
xgb_test <- xgb.DMatrix(test_x, 
                        label = test$tvr_18_35)

set.seed(100)
fit_tvr_18_35 <- xgb.train(data = xgb_train,
                           nrounds = 200,
                           params = params,
                           verbose = 1,
                           print_every_n = 50,
                           watchlist = list(train = xgb_train, 
                                            test = xgb_test))

saveRDS(fit_tvr_18_35, "fit_tvr_18_35.rds")
```

```{r}
fit_tvr_18_35 <- readRDS("fit_tvr_18_35.rds")
plot(fit_tvr_18_35$evaluation_log$test_rmse)
```

**Метрики качества**

```{r}
kable(metrics("tvr_18_35", fit_tvr_18_35,  test = test, 
              test_x = test_x, n_sample = "sample_18_35"))
```


# 10. Итоговая модель для целевой переменной **tvr_18_45**

```{r, eval = FALSE}
xgb_train <- xgb.DMatrix(train_x, 
                         label = train$tvr_18_45)
xgb_test <- xgb.DMatrix(test_x, 
                        label = test$tvr_18_45)

set.seed(100)
fit_tvr_18_45 <- xgb.train(data = xgb_train,
                           nrounds = 200,
                           params = params,
                           verbose = 1,
                           print_every_n = 50,
                           watchlist = list(train = xgb_train, 
                                            test = xgb_test))

saveRDS(fit_tvr_18_45, "fit_tvr_18_45.rds")
```

```{r}
fit_tvr_18_45 <- readRDS("fit_tvr_18_45.rds")
plot(fit_tvr_18_45$evaluation_log$test_rmse)
```

**Метрики качества**

```{r}
kable(metrics("tvr_18_45", fit_tvr_18_45,  test = test, 
              test_x = test_x, n_sample = "sample_18_45"))
```


# 11. Итоговая модель для целевой переменной **tvr_25_55**

```{r, eval = FALSE}
xgb_train <- xgb.DMatrix(train_x, 
                         label = train$tvr_25_55)
xgb_test <- xgb.DMatrix(test_x, 
                        label = test$tvr_25_55)

set.seed(100)
fit_tvr_25_55 <- xgb.train(data = xgb_train,
                           nrounds = 200,
                           params = params,
                           verbose = 1,
                           print_every_n = 50,
                           watchlist = list(train = xgb_train, 
                                            test = xgb_test))

saveRDS(fit_tvr_25_55, "fit_tvr_25_55.rds")
```

```{r}
fit_tvr_25_55 <- readRDS("fit_tvr_25_55.rds")
plot(fit_tvr_25_55$evaluation_log$test_rmse)
```

**Метрики качества**

```{r}
kable(metrics("tvr_25_55", fit_tvr_25_55,  test = test, 
              test_x = test_x, n_sample = "sample_25_55"))
```


# 12. Итоговая модель для целевой переменной **tvr_m_30_45_c**

```{r, eval = FALSE}
xgb_train <- xgb.DMatrix(train_x, 
                         label = train$tvr_m_30_45_c)
xgb_test <- xgb.DMatrix(test_x, 
                        label = test$tvr_m_30_45_c)

set.seed(100)
fit_tvr_m_30_45_c <- xgb.train(data = xgb_train,
                               nrounds = 200,
                               params = params,
                               verbose = 1,
                               print_every_n = 50,
                               watchlist = list(train = xgb_train, 
                                                test = xgb_test))

saveRDS(fit_tvr_m_30_45_c, "fit_tvr_m_30_45_c.rds")
```

```{r}
fit_tvr_m_30_45_c <- readRDS("fit_tvr_m_30_45_c.rds")
plot(fit_tvr_m_30_45_c$evaluation_log$test_rmse)
```

**Метрики качества**

```{r}
kable(metrics("tvr_m_30_45_c", fit_tvr_m_30_45_c,  test = test, 
              test_x = test_x, n_sample = "sample_m_30_45_c"))
```


# 13. Итоговая модель для целевой переменной **tvr_w_25_55**

```{r, eval = FALSE}
xgb_train <- xgb.DMatrix(train_x, 
                         label = train$tvr_w_25_55)
xgb_test <- xgb.DMatrix(test_x, 
                        label = test$tvr_w_25_55)

set.seed(100)
fit_tvr_w_25_55 <- xgb.train(data = xgb_train,
                             nrounds = 200,
                             params = params,
                             verbose = 1,
                             print_every_n = 50,
                             watchlist = list(train = xgb_train, 
                                              test = xgb_test))

saveRDS(fit_tvr_w_25_55, "fit_tvr_w_25_55.rds")
```

```{r}
fit_tvr_w_25_55 <- readRDS("fit_tvr_w_25_55.rds")
plot(fit_tvr_w_25_55$evaluation_log$test_rmse)
```

**Метрики качества**

```{r}
kable(metrics("tvr_w_25_55", fit_tvr_w_25_55,  test = test, 
              test_x = test_x, n_sample = "sample_w_25_55"))
```